【裁判字號】    96,訴,1185
【裁判日期】    970131
【裁判案由】    毒品危害防制條例
【裁判全文】
臺灣基隆地方法院刑事判決              96年度訴字第1185號
公  訴  人  臺灣基隆地方法院檢察署檢察官
被      告  乙○○
上列被告因違反毒品危害防制條例案件，經檢察官提起公訴（96
年度毒偵字第3013號），被告就被訴事實為有罪之陳述，本院合
議庭裁定由受命法官獨任進行簡式審判程序審理，茲判決如下：
    主  文
乙○○施用第一級毒品，累犯，處有期徒刑拾月，扣案之注射針
筒壹支，沒收之。又施用第二級毒品，累犯，處有期徒刑陸月。
應執行有期徒刑壹年貳月，扣案之注射針筒壹支，沒收之。
    事  實
一、觀察勒戒與強制戒治部分：
    乙○○前因施用第二級毒品案件，經送臺灣基隆看守所附設
    觀察勒戒處所觀察、勒戒後，認無繼續施用毒品之傾向，於
    民國88年4 月30日釋放出勒戒處所，並經臺灣基隆地方法院
    檢察署檢察官於88年4月27日以88年度偵字第1730號、第204
    2 號、第2554號為不起訴處分確定。又因施用第一級、第二
    級毒品案件，經送臺灣基隆看守所附設觀察勒戒處所觀察、
    勒戒後，認無繼續施用毒品之傾向，於91年7 月19日釋放出
    勒戒處所，並經臺灣基隆地方法院檢察署檢察官於91年7 月
    18日以91年度毒偵緝字第73號為不起訴處分確定。
二、犯罪前科部分：
    乙○○因施用毒品罪，經本院於93年2 月16日以92年度訴字
    第594號判處應執行有期徒刑9月確定，發監執行後，於94年
    7月6日執行完畢。
三、本案犯罪事實部分：
    乙○○基於施用第二級毒品之犯意，於96年11月3日晚間7時
    許，在基隆市○○路281 號住處內，以將第二級毒品安非他
    命置入玻璃球吸食器內點火加熱之方式，非法施用第二級毒
    品安非他命1 次。又另行基於施用第一級毒品之犯意，於96
    年11月5 日上午6、7時左右，在同上址處，以將第一級毒品
    海洛因置入注射針筒內再注射入右手臂血管之方式，非法施
    用第一級毒品海洛因1 次。嗣於96年11月5日下午3時20分左
    右，因另案在基隆市○○區○○路307號華都飯店706室內為
    警查獲，並扣得其所有之注射針筒1 支，復經警採集其尿液
    送驗，結果呈施用第一級毒品海洛因代謝後之嗎啡陽性反應
    及施用第二級毒品安非他命代謝後之安非他命陽性反應。
四、案經基隆市警察局第一分局報告臺灣基隆地方法院檢察署檢
    察官偵查終結提起公訴。
    理由
壹、程序事項：
    查本件被告乙○○所犯為毒品危害防制條例第10條第1 項、
    第2 項之施用第一級、第二級毒品罪，非死刑、無期徒刑、
    最輕本刑為3 年以上有期徒刑之罪，或高等法院管轄第一審
    之案件，被告於本院準備程序中，就被訴事實為有罪之陳述
    ，經告以簡式審判程序之旨，並聽取檢察官、被告之意見後
    ，本院合議庭業已依刑事訴訟法第273 條之1第1項之規定，
    裁定由受命法官獨任進行簡式審判程序，是本件之證據調查
    ，依刑事訴訟法第273條之2規定，不受同法第159條第1項、
    第161條之2、第161條之3、第163條之1及第164條至第170條
    規定之限制，合先敘明。
貳、實體事項：
一、前開事實，業據被告於本院審理時自白不諱，且被告於96年
    11月5 日16時50分為警採集其親自排放之尿液，送請臺灣尖
    端先進生技醫藥股份有限公司，以氣相層析質譜儀分析法確
    認檢驗結果，呈嗎啡陽性、安非他命陽性反應，此有該公司
    96年11月14日出具之濫用藥物檢驗報告1 份在卷可稽，又本
    案且有被告所有供其施用海洛因之注射針筒1 支扣案可佐，
    足認被告前開自白與事實相符，應可採信。被告前因施用毒
    品案件，經送觀察勒戒後，於91年7 月19日釋放出勒戒處所
    ，於5年內之92年7月中旬某日起至同年11月17日止，有連續
    施用第一級毒品海洛因犯行，且於92年7 月初起至同年11月
    29日止，有連續施用第二級毒品安非他命犯行，並經本院於
    93年6月21日以92年度訴字第594號判處應執行有期徒刑9 月
    確定等情，亦有臺灣高等法院被告前案紀錄表存卷可參。綜
    上所陳，被告於前次觀察勒戒於91年7 月19日釋放出勒戒處
    所後，5 年內業已再犯施用毒品罪，經法院判處罪刑確定，
    其又於96年11月3日施用第二級毒品安非他命、同年月5日施
    用第一級毒品海洛因，罪證明確，犯行洵堪認定，自應依法
    論科。
二、論罪科刑：
（一）最高法院於95年5月9日所作成之95年度第7 次刑事庭會議
      決定略以：毒品危害防制條例係於92年7月9日修正公布，
      自93年1月9日起施行，其中第20條、第23條將施用毒品之
      刑事處遇程序，區分為「初犯」、「五年內再犯」、「五
      年後再犯」。依其立法理由之說明：「初犯」，經觀察、
      勒戒或強制戒治後，應為不起訴處分或不付審理之裁定；
      經觀察、勒戒或強制戒治執行完畢釋放後，「五年內再犯
      者」，因其再犯率甚高，原實施之觀察、勒戒及強制戒治
      既已無法收其實效，爰依法追訴或裁定交付審理。至於經
      觀察、勒戒或強制戒治執行完畢釋放後，「五年後再犯者
      」，前所實施之觀察、勒戒或強制戒治已足以遮斷其施用
      毒品之毒癮，為其自新及協助其斷除毒癮，仍適用「初犯
      」規定，先經觀察、勒戒或強制戒治之程序。從而依修正
      後之規定，僅限於「初犯」及「五年後再犯」二種情形，
      始應先經觀察、勒戒或強制戒治程序。倘被告於5 年內已
      再犯，經依法追訴處罰，縱其第三次（或第三次以上）再
      度施用毒品之時間，在初犯經觀察、勒戒或強制戒治執行
      完畢釋放五年以後，已不合於「五年後再犯」之規定，且
      因已於「五年內再犯」，顯見其再犯率甚高，原實施觀察
      、勒戒或強制戒治，已無法收其實效，即應依該條例第10
      條處罰（最高法院95年度台非字第59號、第65號判決意旨
      及最高法院95年第7 次刑事庭會議決議意旨參照）。被告
      有如事實欄所載，前因施用毒品案件，經2 次執行觀察勒
      戒後，均認無繼續施用毒品之傾向，分別於88年4 月30日
      、91年7月19日釋放出勒戒處所，被告於第2次觀察勒戒期
      滿之5 年內，基於連續施用第一級毒品、連續施用第二級
      毒品之概括犯意，經本院於93年6 月21日以92年度訴字第
      594號判處應執行有期徒刑9月確定（即如事實欄二所載）
      等情，有臺灣高等法院被告前案紀錄表1 份在卷可佐。被
      告既曾因觀察勒戒期滿之5 年內再犯施用第一級、第二級
      毒品罪，且經本院判處罪刑確定，竟又於96年11月3 日晚
      間7時許，再施用第二級毒品、同年月5日上午6、7時許，
      再施用第一級毒品，揆諸前開說明，即非屬毒品危害防制
      條例第20條第3 項所定「五年後再犯」之情形，故檢察官
      依法逕行起訴本案，於法要無不合。
（二）查海洛因、安非他命係毒品危害防制條例第2 條第2項第1
      款及第2 款所定之第一級及第二級毒品，被告予以施用，
      核其所為，係犯毒品危害防制條例第10條第1 項之施用第
      一級毒品罪及同條第2 項之施用第二級毒品罪。被告各次
      持有第一級及第二級毒品以供其各次施用，其持有之低度
      行為應為其施用之高度行為所吸收，均不另論罪。又被告
      多次施用毒品之行為，均係為滿足各該次之毒癮，於滿足
      毒癮後，該次行為即已完成，是各次均為各自獨立之行為
      ，各具獨立性，其前後次施用毒品行為間，自無密切不可
      分之關係，各自獨立構成一個施用毒品罪責，應予分論併
      罰。被告前曾受如事實欄所載有期徒刑之執行，此有臺灣
      高等法院被告前案紀錄表附卷可考，其於有期徒刑執行完
      畢後5 年以內，故意再犯本件最重本刑為有期徒刑以上之
      刑之罪，為累犯，應分別加重其刑。爰審酌被告犯罪之動
      機、吸食頻率、曾有施用毒品之前科仍不知戒除，惟犯罪
      後坦承犯行，且所犯之施用毒品犯行乃戕害自己身心健康
      ，並未危及他人等一切情狀，分別量處如主文所示之刑，
      並定其應執行刑，以示懲儆。
（三）扣案之注射針筒1 支，雖非專供施用毒品之器具，然屬被
      告所有供施用第一級毒品海洛因所用，業據被告供明無誤
      ，爰依刑法第38條第1項第2款之規定宣告沒收。
據上論斷，應依刑事訴訟法第273條之1第1項、第299條第1項前
段，毒品危害防制條例第10條第1項、第2項，刑法第11條前段、
第47條第1項、第51條第5款、第38條第1項第2款，判決如主文。
本案經檢察官甲○○到庭執行職務。
中    華    民    國    97    年     1    月    31   日
                  刑事第一庭法  官  王福康
以上正本證明與原本無異。
如不服本判決應於收受本判決後10日內向本院提出上訴書狀，其
未敘述上訴理由者，並得於提起上訴後10日內向本院補提理由書
狀（均須按他造當事人之人數附繕本。）「切勿逕送上級法院」
。
中    華    民    國    97    年     1    月    31   日
                            書記官  彭淑芳
【附錄論罪法條】
毒品危害防制條例第10條：
    施用第一級毒品者，處6月以上5年以下有期徒刑。
    施用第二級毒品者，處3年以下有期徒刑。


司法院資訊處製作；財團法人民間司法改革基金會備份。
